臺灣臺北地方法院民事判決            100年度家訴字第252號
原      告  中國信託資產管理股份有限公司
法定代理人  李文宏
訴訟代理人  陳俊宏
被      告  徐一明
            徐黃雪霞
上列當事人間請求宣告分別財產制事件，本院於民國100年12月1
2日言詞辯論終結，判決如下：
    主      文
被告徐一明與被告徐黃雪霞應改用夫妻分別財產制。
訴訟費用由被告負擔。
    事實及理由
一、原告主張：被告徐一明與訴外人繼宇實業股份有限公司等3
    人連帶積欠原告新台幣（下同）1317萬6,457 元及利息、違
    約金未清償，經原告聲請強制執行後仍未能清償，執行法院
    並發給伊債權憑證。而徐一明與被告徐黃雪霞為夫妻，婚姻
    關係現仍存續中，但並未約定夫妻財產制，應以法定財產制
    為其夫妻財產制，為執行徐一明對其配偶徐黃雪霞所得主張
    之剩餘財產分配請求權，爰依民法第1011條規定，求為宣告
    被告之夫妻財產制應改用分別財產制之判決。
二、按夫妻未以契約訂立夫妻財產制者，除本法另有規定外，以
    法定財產制為其夫妻財產制，民法第1005條定有明文。又債
    權人對於夫妻一方之財產已為扣押，而未得受清償時，法院
    因債權人之聲請，得宣告改用分別財產制，民法第1011條亦
    定有明文。所謂未得受清償，包括全無可扣押之物或所扣押
    之物數量不足，及所扣押之財產不足清償該為扣押之債權人
    債權等情形，最高法院89年度臺上字第854 號判決意旨可供
    參照。又此法條立法意旨，為貫徹物權法定主義及保護交易
    安全，同時避免夫妻藉登記夫妻財產制之方式，逃避債權人
    之強制執行。
三、經查，被告徐一明與徐黃雪霞為夫妻，婚姻關係現仍存續中
    ，且未約定夫妻財產制，應以法定財產制為其夫妻財產制，
    又徐一明積欠原告本金1317萬6,457 元及利息、違約金未清
    償，經原告聲請法院扣押執行徐一明之財產仍無法受償，執
    行法院並發給原告債權憑證等情，為兩造所不爭執，且有原
    告所提出之被告徐一明戶籍謄本、本院91年度執字第13439
    號債權憑證債權憑證、夫妻財產制契約登記查詢單在卷可稽
    ，復經被告徐一明、徐黃雪霞到庭表示沒有意見，同意分別
    財產制等語明確（見100 年12月12日筆錄），足見原告所扣
    押徐一明之財產，顯不足受償，符合有民法第1011條所定「
    未得受清償」之情形。從而原告依該規定，請求宣告被告之
    夫妻財產制改用分別財產制，即屬有理。
四、綜上所述，原告依民法第1011條規定，請求宣告被告之夫妻
    財產制改用分別財產制，為有理由，應予准許。
五、據上論結，本件原告之訴為有理由，依民事訴訟法第78條、
    第85條第1項前段，判決如主文。
中    華    民    國    100    年    12   月    30    日
                  家事法庭法  官   郭淑貞
以上正本係照原本作成。
如對本判決上訴，須於判決送達後20日之不變期間內，向本院提
出上訴狀。
中    華    民    國    100    年    12   月    30    日
                          書記官   張詠忻